【裁判字號】    97,簡上,43
【裁判日期】    970730
【裁判案由】    傷害
【裁判全文】
臺灣士林地方法院刑事判決              97年度簡上字第43號
上  訴  人  乙○○
即  被  告
上列上訴人即被告因傷害案件，不服本院士林簡易庭中華民國9
6 年9 月17日96年度湖簡字第138 號第一審刑事簡易判決（聲請
簡易判決處刑案號：臺灣士林地方法院檢察署96年度偵字第4487
號），提起上訴，本院管轄之第二審合議庭判決如下：
    主  文
上訴駁回。
    事  實
一、乙○○與甲○○係鄰居，2 人平日相處不睦，乙○○於民國
    9 6 年2 月3 日下午8 時20分許，在其臺北市○○區○○街
    57號住處前，因不滿甲○○無端瞪視，2 人遂爆發口角進而
    拉扯。詎乙○○、甲○○竟各基於傷害之犯意，相互出拳毆
    打，扭打於地，造成乙○○受有左顴擦傷、右肘擦傷、左大
    拇指擦傷、右膝擦傷、右足擦傷等傷害（甲○○另經原審判
    決確定），甲○○受有右眼瞼、右臉瘀傷、右頸瘀傷、挫傷
    、左膝挫傷、頭部外傷等傷害。
二、案經乙○○、甲○○訴由臺北市政府警察局士林分局報告臺
    灣士林地方法院檢察署檢察官偵查後聲請簡易判決處刑辨。
    理  由
一、按除顯有不可信之情況外，從事業務之人於業務上或通常業
    務過程所須製作之紀錄文書、證明文書得為證據，刑事訴訟
    法第159 條之4 第2 款定有明文。查附於偵查卷之台北市立
    聯合醫院甲種診斷書（見偵查卷第29頁），係醫師就其診斷
    治療病患結果，所出具之證明書，乃從事醫療業務之醫師，
    據其業務上過程所製作之病歷紀錄製作而成之證明文書；又
    依醫師法第17條規定，醫師如無法令規定之理由，不得拒絕
    診斷書之交付。且若出具與事實不符之診斷書，依同法第28
    條之4 之規定，處新臺幣10萬元以上50萬元以下罰鍰，得併
    處限制執業範圍、停業處分1 個月以上1 年以下或廢止其執
    業執照；情節重大者，並得廢止其醫師證書，其處分非輕，
    醫師出具時當知所慎重，是前引診斷證明書之真實性極高，
    復無證據顯示該診斷證明書存有詐偽或虛飾情事而有顯不可
    信之情況，自得作為證據，合先敘明（被告認無證據能力）
    。
二、訊據被告乙○○固坦承於上開時、地與甲○○發生扭打，惟
    矢口否認有何傷害犯行，辯稱：伊沒有主動攻擊甲○○的意
    思，是甲○○站在門口瞪視、出口挑釁，且是甲○○先攻擊
    ，伊有用左手抓住甲○○右手臂，甲○○右手臂上的淤傷是
    被伊抓傷的，那是因甲○○拿刀要砍伊，伊不是主動攻擊而
    是被動防禦云云，經查上揭事實除經證人即被害人甲○○於
    本院審理時證述甚詳外，並經證人即其弟媳李美玲於本院審
    理時結證稱：「我聽到很大聲，我衝過來時發現到他們已經
    在扭打了，而甲○○家是在我家的斜坡的後方，所以他的位
    置是在上面的，乙○○應該是在下面，而用拉的是滾下來，
    我看到的時候他們已經在滾了，所以甲○○拉到乙○○的衣
    服的都破掉，因為是從斜坡下來，所以可能雙方都有受傷。
    他們還滾到馬路，旁邊有水泥擋土牆，男生都很有力，所以
    就滾到那邊。滾到那邊時，我當場還在現場，我沒有辦法拉
    扯開來，我去報警，我上去的時候他們還在爭執。結果可能
    甲○○回去回拿菜刀，我婆婆想要擋在中間，但她擋不住，
    她也倒了，整個過程是這個樣子。」、「（問：你是聽到什
    麼聲音才跑過上去看？）我是聽到大聲的衝突。但是那時候
    可能已經打了。我衝過去時他們已經開始打了。」、「（問
    ：他們兩個身體有無抱住或疊在一起？）是拉在一起。甲○
    ○很兇的打乙○○，乙○○也回打。」、「（問：你看到時
    ，被告和甲○○二人身體已經扭在一起？）對。」、「（問
    ：當時甲○○手上有無拿刀？）剛開始時沒有，在滾時，二
    人都赤手空拳。」、「（問你回來時，看到乙○○手上拿刀
    這時二人還有無互相扭打？）那時已在我家較上面的斜坡，
    我家剛上來有一個小斜坡，甲○○站在上方，拿著菜刀，架
    很高要砍乙○○，中間是我婆婆，她用手去擋，她倒地，我
    去把我婆婆拉起來。甲○○一用力，也推我婆婆，我婆婆就
    倒下來，」、「（問：被告揮打甲○○身體何部位？）混亂
    打過去，沒辦法確定他打中哪裡，根本就在拉扯，混亂打過
    去我沒辦法記得很清楚他打哪裡。不記得被告打哪裡。因當
    時一團混亂，無法確定黃打到哪裡。而我也很害怕，我希望
    警察能趕快來，因那都是男生才會有的力氣。」等語甚
    詳，足證被告乙○○與甲○○當時二人確有互相扭打，被告
    雖又辯稱當時係因甲○○手有拿刀，其為防衛，始會抓傷甲
    ○○之手，惟二人於開始相互扭打時，係徒手，是於第一階
    段扭打完畢後甲○○始返家拿刀，此亦經證人李美玲結證甚
    詳，是二人於第一階段之互毆扭打時，並不生正當防衛之問
    題（最高法院30年台上字第1040號判例參照），又甲○○於
    雙方互毆扭打時受有如事實欄所載之傷害亦有臺北市立聯合
    醫院甲種診斷書1 紙附於偵查卷可稽，事證明確，被告犯行
    堪以認定。
二、核被告所為，係犯刑法第277 條第1 項之傷害罪。原審判決
    認定被告應成立刑法第277 條第1 項之傷害罪，並引用刑法
    第277 條第1 項、第41條第1 項前段，刑法施行法第1 條之
    1 ，中華民國九十六年罪犯減刑條例第2 條第1 項第3 款、
    第7 條為依據，量處拘役30日，且本件被告之犯罪時間係在
    96年4 月24日以前，所犯之罪，合於減刑條件，亦依中華民
    國96年罪犯減刑條例規定，減輕其宣告刑二分之一為拘役15
    日，並諭知易科罰金之折算標準。本院經核原審認事用法並
    無違誤，量刑亦稱允恰。從而被告提起上訴否認犯罪，為無
    理由，應予駁回。
據上論斷，應依刑事訴訟法第455 條之1 第1 項、第3 項、第
364條、 第368 條，判決如主文。
本案經檢察官翁偉倫到庭執行職務
中    華    民    國    97    年    7     月    30    日
                  刑事第一庭審判長法  官  洪英花
                                  法  官  雷雯華
                                  法  官  賴邦元
以上正本證明與原本無異。
不得上訴。
                                  書記官  游育慈
中    華    民    國    97    年    7     月    30    日
中華民國刑法第277條
（普通傷害罪）
傷害人之身體或健康者，處 3 年以下有期徒刑、拘役或 1 千元
以下罰金。
犯前項之罪因而致人於死者，處無期徒刑或 7 年以上有期徒刑；
致重傷者，處 3 年以上 10 年以下有期徒刑。


司法院資訊處製作；財團法人民間司法改革基金會備份。
